臺灣新北地方法院刑事判決　　　　　　　110年度訴字第837號
公　訴　人　臺灣新北地方檢察署檢察官
被　　　告　黃昭元



上列被告因違反廢棄物清理法案件，經檢察官提起公訴（110 年
度偵字第11951、10810號），被告於本院準備程序中，就被訴事
實為有罪之陳述，經告知被告簡式審判程序之旨，並聽取當事人
之意見後，本院合議庭裁定由受命法官獨任進行簡式審判程序，
並判決如下：
    主  文
黃昭元犯廢棄物清理法第四十六條第四款前段之非法清除廢棄物
罪，處有期徒刑陸月，如易科罰金，以新臺幣壹仟元折算壹日。
未扣案之犯罪所得新臺幣伍佰元沒收。又犯廢棄物清理法第四十
六條第四款前段之非法清除廢棄物罪，處有期徒刑陸月，如易科
罰金，以新臺幣壹仟元折算壹日。未扣案之犯罪所得新臺幣壹仟
元沒收。有期徒刑部分，應執行有期徒刑柒月，如易科罰金，以
新臺幣壹仟元折算壹日。
    事  實
一、黃昭元明知從事廢棄物清除業務者，應向直轄市、縣（市）
    主管機關或中央主管機關委託之機關申請核發公民營廢棄物
    清除機構許可文件後，始得從事清除廢棄物業務，亦明知其
    並未領有廢棄物清除許可文件，竟分別基於非法從事廢棄物
    清除之犯意，為下列行為：
（一）於民國110 年2 月19日上午某時，駕駛車牌號碼 00-0000
      號自用小貨車，至新北市蘆洲區一帶之卡拉OK店，代為清
      除可回收之物品及其他因營業所生之垃圾等一般事業廢棄
      物，將其中可回收之物品交予不詳回收業者處理，其餘垃
      圾裝袋後，交由新北市政府環保局垃圾車清運，以此方式
      從事廢棄物清除。嗣於同日10時18分許，黃昭元以新臺幣
      （下同）500 元之報酬，至張玉珠位於新北市○○區○○
      街00號之卡拉OK店清除一般事業廢棄物時，適新北市政府
      環境保護局稽查人員至現場稽查而當場查獲。
（二）又於同年月23日13時16分許前某時，駕駛上開小貨車至新
      北市三重區一帶之某間卡拉OK店，以1,000 元之報酬，代
      為清除可回收之物品及其他因營業所生之垃圾等一般事業
      廢棄物，將其中可回收之物品交予不詳回收業者處理，其
      餘垃圾裝袋後，於同日13時16分許，駕駛上開小貨車載運
      前揭一般事業廢棄物至新北市○○區○○○路000 號前棄
      置，而從事廢棄物之清除業務。適經新北市政府環境保護
      局至現場稽查而當場查獲。
二、案經新北市政府警察局蘆洲分局報告臺灣新北地方法院檢察
    署檢察官偵查起訴。
    理  由
一、上揭犯罪事實，業據被告黃昭元於偵查、本院準備及審理中
    坦承不諱（見偵一卷第76頁、本院卷第49、62頁），核與證
    人張玉珠於警詢時之供述情節相符（偵一卷第17-19 頁），
    並有扣押筆錄、扣押物品目錄表、新北市政府環境保護局稽
    查紀錄、稽查照片、錄影截圖、扣留清除機具、處理設施或
    設備清單、車輛詳細資料表等件附卷可稽（見偵一卷第21-2
    9 、39-47 、67頁、偵二卷第21-23 、33-39 頁），足認被
    告自白與事實相符，堪以採信。是本案事證明確，被告犯行
    堪以認定，應依法論科。
二、論罪科刑
（一）按從事廢棄物清除業務者，應向直轄市、縣（市）主管機
      關或中央主管機關委託之機關申請核發公民營廢棄物清除
      機構許可文件後，始得受託清除廢棄物業務，廢棄物清理
      法第41條第1 項定有明文。是同法第46條第4 款「未依第
      41條第1 項規定領有廢棄物清除、處理許可文件，從事廢
      棄物貯存、清除、處理，或未依廢棄物清除、處理許可文
      件內容貯存、清除、處理廢棄物。」其後半段之犯罪主體
      係指已取得許可文件之廢棄物清理業者；前半段之犯罪主
      體既未明定限於業者，則依文義解釋，應認凡未領有許可
      文件，而從事廢棄物貯存、清除、處理，即該當於該罪之
      犯罪構成要件，不以廢棄物清理業者為限，亦即本法第46
      條第4 款之未領有許可文件清理廢棄物罪，其犯罪主體，
      不以廢棄物清理業者為限，只要未依第41條第1 項規定領
      有廢棄物清除、處理許可文件，而從事貯存、清除、處理
      廢棄物，即為該當，最高法院109 年度台上大字第3338號
      裁定意旨可資參照。是核被告就事實欄一、（一）、（二
      ）所為，均係犯廢棄物清理法第46條第4 款前段之非法清
      除廢棄物罪。
（二）公訴意旨固認被告前揭事實欄一、（一）、（二）所為，
      係於上開期間反覆密接為一般廢棄物之清除，為集合犯之
      一罪等語，惟集合犯固因其行為具有反覆、繼續之特質，
      而評價為包括之一罪，然並非所有反覆或繼續實行之行為
      ，皆一律可認為包括之一罪，而僅受一次評價，故仍須從
      行為人主觀上是否自始即具有單一或概括之犯意，以及客
      觀上行為之時空關係是否密切銜接，並依社會通常健全觀
      念，認屬包括之一罪為合理適當者，始足以當之。尤以行
      為經警方查獲時，其反社會性及違法性已具體表露，行為
      人已有受法律非難之認識，其包括一罪之犯行至此終止，
      若經司法機關為相關之處置後，猶再犯罪，則其主觀上顯
      係另行起意而為，客觀上其受一次評價之事由亦已消滅，
      自不得再以集合犯論（最高法院110 年度台上字第3975號
      判決意旨參照）。查被告上開事實欄一、（一）之行為，
      為稽查人員於110 年2 月19日查獲，其反社會性已具體表
      露，並有受非難之認識，其主觀上之犯意及客觀上之犯罪
      行為，當已因遭查獲而中斷，其事實欄一、（一）之犯行
      至此終止，其猶於110 年2 月23日再犯事實欄一、（二）
      犯行，則其主觀上顯係另行起意而為，客觀上受一次評價
      之事由亦已消滅，難謂與事實欄一、（一）之行為係出於
      同一決意，自不得併與事實欄一、（一）論以集合犯1 罪
      ，是事實欄一、（一）及（二）係出於不同之犯意而為，
      且犯罪之時間、地點亦有不同，應予分論併罰。
（三）按刑法第59條之酌量減輕其刑，於犯罪之情狀，在客觀上
      足以引起一般同情，認為即予宣告法定低度刑期，猶嫌過
      重者，有其適用（最高法院51年台上字第899 號判例意旨
      參照）。查被告於案發時72歲，年事已高，謀生不易，因
      生活困難、家境貧窮，始從事前述清除廢棄物之業務維生
      業據被告於本院訊問時供述明確（見本院卷第63-64 頁）
      ，又被告於偵查及本院準備及審理中坦承犯行，已見悔意
      ，復斟酌被告所清運者，為卡拉OK店因營業所生之垃圾，
      數量非鉅，所造成之危害程度亦較輕微，與非法清運足以
      污染環境衛生之一般廢棄物，及具有毒性、危險性且濃度
      或數量足以影響人體健康或污染環境之有害事業廢棄物相
      比，其惡性及危害程度亦難相提並論。是審酌全案情節，
      認縱科以法定最低本刑，仍屬過重，有情輕法重情形，客
      觀上足以引起一般人之同情，爰就事實欄一、（一）、（
      二）部分，均依刑法第59條規定酌減其刑。
（四）爰審酌被告前有因違反廢棄物清理法案件，經法院論罪科
      刑之紀錄，有臺灣高等法院被告前案紀錄表附卷可稽，其
      猶未依規定取得廢棄物清除許可文件，而從事一般廢棄物
      清除業務，已妨害環境保護主管機關對於廢棄物之監督管
      理，且影響環境衛生，所為自屬非是，惟念被告坦承犯行
      之犯後態度，兼衡其清除廢棄物之類型、數量、頻率及所
      獲報酬，暨其自述國小畢業之教育程度，目前打零工維生
      ，須扶養配偶，家庭經濟狀況貧窮等一切情狀，量處如主
      文所示之刑，並均諭知易科罰金之折算標準。又審酌被告
      事實欄一、（一）、（二）所為，犯罪類型之同質性甚高
      ，且其行為態樣、手段均屬近似，責任非難重複性程度較
      高，於定刑上有較大之減讓空間等情狀，定其應執行之刑
      如主文所示，並諭知易科罰金之折算標準。
三、查被告於事實欄一、（一）代客清除廢棄物獲得500 元報酬
    ，於事實欄一、（二）則獲得1,000 元報酬，雖均未扣案，
    然屬被告之犯罪所得，應依刑法第38條之1 第1 項前段、第
    3 項規定宣告沒收之，於全部或一部不能沒收或不宜執行沒
    收時，追徵其價額。至被告用以載運廢棄物之車牌號碼00-0
    000 號自用小貨車，固為其所有，此有車輛詳細資料報表在
    卷可查，然被告於本件犯行所獲利益非鉅，該車復為被告及
    其家人之代步工具，倘遽予宣告沒收，對之尚嫌過苛，故依
    刑法第38條之2 第2 項規定，不予宣告沒收，附此敘明。
據上論斷，應依刑事訴訟法第273 條之1 第1 項、第299 條第1
項前段，廢棄物清理法第46條第4 款前段，刑法第11條前段、第
59條、第41條第1 項前段、第51條第5 款、第38條之1 第1 項、
第3 項，判決如主文。
本案經檢察官余佳恩提起公訴，檢察官顏汝羽、張啟聰到庭執行
職務。
中    華    民    國  110     年    11    月    19    日
                  刑事第二十庭  法  官  黃園舒
以上正本證明於原本無異。
如不服本判決應於送達後20日內向本院提出上訴狀。
                                書記官  羅文廷
中    華    民    國  110     年    11    月    23    日
附錄本案論罪科刑法條全文：
廢棄物清理法第46條
有下列情形之一者，處1 年以上5 年以下有期徒刑，得併科新臺
幣1 千5 百萬元以下罰金：
一、任意棄置有害事業廢棄物。
二、事業負責人或相關人員未依本法規定之方式貯存、清除、處
    理或再利用廢棄物，致污染環境。
三、未經主管機關許可，提供土地回填、堆置廢棄物。
四、未依第四十一條第一項規定領有廢棄物清除、處理許可文件
    ，從事廢棄物貯存、清除、處理，或未依廢棄物清除、處理
    許可文件內容貯存、清除、處理廢棄物。
五、執行機關之人員委託未取得許可文件之業者，清除、處理一
    般廢棄物者；或明知受託人非法清除、處理而仍委託。
六、公民營廢棄物處理機構負責人或相關人員、或執行機關之人
    員未處理廢棄物，開具虛偽證明。